臺灣臺中地方法院刑事判決　　　　　　 100年度易字第1712號
公　訴　人　臺灣臺中地方法院檢察署檢察官
被　　　告　徐敏慈
上列被告因詐欺案件，經檢察官提起公訴（99年度偵字第25142
號）及移送併辦（100年度偵字第5924號），被告於準備程序中
就被訴事實為有罪之陳述，經告以簡式審判之旨，並聽取意見後
，經本院合議庭裁定由受命法官獨任行簡式審判程序審理，本院
判決如下：
    主    文
徐敏慈幫助意圖為自己不法之所有，以詐術使人將本人之物交付
，處拘役肆拾日，如易科罰金，以新臺幣壹仟元折算壹日。
    犯罪事實
一、徐敏慈依其為成年人之知識、經驗，明知如將個人之金融機
    構帳戶交付予不詳姓名年籍之人使用，能預見該他人有可能
    以所取得金融機關帳戶遂行財產上犯罪之目的，竟仍基於縱
    若取得其金融機關帳戶之人，自行或轉交他人用以實施詐欺
    取財等財產性犯罪，供作財產犯罪被害人匯款帳戶之用，仍
    不違背其本意之幫助使用其帳戶者向他人為財產性犯罪之不
    確定故意，於民國99年9月14日上午某時，在臺中市神岡區
    神岡國中附近某處，為向真實姓名年籍不詳、綽號「蓮霧」
    之成年男子借款，遂將其所有之臺灣土地銀行豐原分行（下
    稱土地銀行）帳號為000000000000號帳戶及中國信託商業銀
    行豐原分行（下稱中信商銀）帳號為000000000000號帳戶之
    存摺、提款卡及密碼等交予「蓮霧」，並向「蓮霧」借得新
    臺幣（下同）10000元。嗣該「蓮霧」取得徐敏慈所有上開
    土地銀行及中信商銀帳戶之存摺、提款卡及密碼後，即與其
    他犯罪集團成員共同基於意圖為自己不法所有之犯意聯絡，
    分別為下列詐欺取財犯行：
  (一)上開犯罪集團成員中之真實姓名年籍不詳某成年人，佯裝成
    PCHOME之人員，於99年9月15日16時44分前某時，以來電顯
    示為+0000000000號電話撥打連智珩之電話，向連智珩表示
    其先前購物之金額他們內部出現問題，要連智珩與富邦銀行
    確認身分資料。嗣有假冒富邦銀行人員來電與連智珩確認身
    分，並要連智珩至ATM操作提款機以取消錯誤，以此方式致
    使連智珩因而陷於錯誤，依詐騙集團成員之指示，前往新竹
    縣五峰鄉大隘村6鄰95之1號五峰郵局之ATM，於同日16時44
    分許匯款29980元至徐敏慈上開中信商銀帳戶，並遭提領。
  (二)上開犯罪集團成員中之真實姓名年籍不詳某成年人，佯裝成
    中國信託銀行之客服人員，於99年9月15日16時13分許，以
    來電顯示為00-00000000、00-00000000號電話撥打許程發之
    電話，向許程發表示其先前於PCHOME購物時，因簽帳錯誤導
    致會分期繳款，需至金融機構辦理相關程序才可以辦理停止
    扣款，要其先至提款機查詢餘額，以確認是否被扣款，以此
    方式致使許程發因而陷於錯誤，依詐騙集團成員之指示，前
    往新竹縣新豐鄉○○街26號山崎郵局之ATM，於同日17時6分
    許、17時29分許，各匯款29980元（共計59960元）至徐敏慈
    上開中信商銀帳戶，並遭提領。
  (三)上開犯罪集團成員中之真實姓名年籍不詳某成年女子，佯裝
    成商品公司之業者，於99年9月15日17時21分許，以來電顯
    示為+0000000000、+0000000000號電話撥打黃怡潔之電話，
    向黃怡潔表示因該公司作業疏失，導致黃怡潔之信用卡被重
    複扣款，要其至ATM依指示操作，即可終止該筆款項之支出
    ，以此方式致使黃怡潔因而陷於錯誤，依詐騙集團成員之指
    示，於同日18時13分許，匯款5050元至徐敏慈上開中信商銀
    帳戶，並遭提領。
  (四)上開犯罪集團成員中之真實姓名年籍不詳某成年女子，佯裝
    成網路公司之員工，於99年9月16日18時46分許，以來電顯
    示為0000000000號電話撥打蔡尚翰之電話，向蔡尚翰表示其
    先前於網路購物時，因公司會計之疏失，有多扣一次款，需
    至ATM前依指示操作，以此方式致使蔡尚翰因而陷於錯誤，
    依詐騙集團成員之指示，前往臺北市大同區○○○路○段276
    號之自動櫃員機前，於同日19時33分許，匯款 29800元；同
    日19時47分許，匯款12730元（共計42530元）至徐敏慈上開
    土地銀行帳戶，並遭提領。
  (五)嗣因連智珩、許程發、黃怡潔、蔡尚翰發覺受騙，報警後，
    始循線查獲上情。
二、案經許程發、蔡尚翰訴由臺中市政府警察局豐原分局報告、
    彰化縣警察局移送臺灣臺中地方法院檢察署檢察官偵查起訴
    及移送併辦。
    理    由
一、查本件被告徐敏慈所犯，非死刑、無期徒刑、最輕本刑為3
    年以上有期徒刑之罪，或高等法院管轄第一審之案件，被告
    於準備程序中，就前揭被訴事實為有罪之陳述，經受命法官
    告以簡式審判程序之旨，並聽取被告與公訴人之意見後，本
    院認無不得或不宜改依簡式審判程序進行之處，爰依刑事訴
    訟法第273條之1第1項、第284條之1，經合議庭評議後，裁
    定本件由受命法官獨任進行簡式審判程序，是本件之證據調
    查，依刑事訴訟法第273條之2規定，不受同法第159條第1項
    、第161條之2、第161條之3、第163條之1及第164條至170條
    規定之限制，合先敘明。
二、上開犯罪事實，業據被告徐敏慈於本院準備程序、審理時均
    坦承不諱，核與被害人連智珩、許程發、黃怡潔、蔡尚翰等
    人於警詢證述其如何遭詐騙而匯款至被告上開中信商銀、土
    地銀行帳戶等經過情節相符，復有（蔡尚翰）華南銀行自動
    櫃員機交易明細表3張、臺北市政府警察局大同分局重慶北
    路派出所受理詐騙帳戶通報警示簡便格式表2張、金融機構
    聯防機制通報單、（許程發）郵政自動櫃員機交易明細表2
    張、新竹縣政府警察局竹北分局山崎派出所受理詐騙帳戶通
    報警示簡便格式表、內政部警政署反詐騙諮詢專線紀錄表臺
    北市政府警察局大安分局和平東路派出所陳報單、（黃怡潔
    ）第一銀行自動櫃員機交易明細表、臺北市政府警察局大安
    分局和平東路派出所受理詐騙通報警示簡便格式表新竹縣政
    府警察局竹東分局清泉派出所陳報單、（連智珩）新竹縣政
    府警察局竹東分局清泉派出所受理詐騙帳戶通報警示簡便格
    式表、內政部警政署反詐騙諮詢專線紀錄表及臺灣土地銀行
    豐原分行99年10月12日豐存字第0990002164號函、中國信託
    商業銀行股份有限公司99年10月8日中信銀字第0992227121
    0551號函（徐敏慈開戶資料及交易明細、補發）（見中縣豐
    警偵字第0990044831號警卷第10-14頁、第19-42頁）等資料
    在卷可稽。是被告徐敏慈所有之上開2個銀行帳戶，確為詐
    欺集團成員作為實施詐欺本案被害人連智珩、許程發、黃怡
    潔、蔡尚翰等人犯行之用一節，足堪認定。
三、按刑法上之故意，分直接故意（確定故意）與間接故意（不
    確定故意），「行為人對於構成犯罪之事實，明知並有意使
    其發生者」為直接故意，「行為人對於構成犯罪之事實，預
    見其發生而其發生並不違背其本意者」為間接故意。查有關
    金融機構帳戶帳號資料，屬個人交易理財重要之物品，且利
    用人頭帳戶轉帳詐欺之案件，近年來報章新聞多所披露，復
    經政府多方宣導，一般民眾對此種利用人頭帳戶之犯案手法
    ，自應知悉而有所預見。被告為成年人，並非年輕識淺之輩
    ，應有相當之社會生活經驗，且其為借款，將上開帳戶資料
    之存摺、提款卡及密碼交予真實姓名年籍均不詳、綽號「蓮
    霧」之人，對於該人取得其上開帳戶之帳號後，可能利用其
    上開帳戶實施詐欺取犯行應可預見，而被告仍交付並容認他
    人使用其帳戶，是被告提供上開2個帳戶存摺、提款卡及密
    碼時，有幫助他人犯詐欺取財罪之不確定故意，亦可堪認定
    。據此，堪認被告前開自白，確與事實相符，應可採信。本
    案事證明確，被告犯行洵堪認定。
四、上開犯罪事實欄一、中所述之犯罪集團所屬不詳姓名年籍之
    成年人等人基於共同意圖為自己不法之所有之犯意聯絡，以
    上述方式對被害人連智珩、許程發、黃怡潔、蔡尚翰等人予
    以詐欺取財，致使被害人連智珩、許程發、黃怡潔、蔡尚翰
    等人陷於錯誤，並因而交付本人之財物，上開不詳姓名年籍
    之成年人等人對被害人連智珩、許程發、黃怡潔、蔡尚翰等
    人之詐欺取財犯行顯已既遂，該不詳姓名年籍之成年人等人
    係共同犯刑法第339第1項之詐欺取財既遂罪，而被告提供上
    開帳戶資料予前述「蓮霧」之人，係基於幫助他人共同詐欺
    取財之不確定故意，且所為屬刑法詐欺取財罪構成要件以外
    之行為，其以幫助他人犯罪之意思而參與犯罪構成要件以外
    之行為，係犯刑法第30條第1項前段、第339條第1項之幫助
    詐欺取財罪，並應依刑法第30條第2項之規定，按正犯之刑
    減輕之。被告一次提供其上開銀行帳戶資料供他人使用，而
    幫助詐欺集團成員詐騙被害人連智珩、許程發、黃怡潔、蔡
    尚翰之行為，係以單一之幫助詐欺行為，侵害多數被害人之
    財產法益，為想像競合犯，應依刑法第55條之規定從一重處
    斷。至於臺灣臺中地方法院檢察署檢察官100年度偵字第592
    4號移送併辦部分，與被告上開土地銀行帳戶係屬同一帳戶
    ，屬於想像競合犯之裁判上一罪關係，本院自得併予審理，
    附此敘明。
五、爰審酌被告提供上開2個銀行帳戶供詐欺集團成員使用，助
    長詐欺集團財產犯罪之風氣，致本案被害人連智珩、黃怡潔
    、許程發、蔡尚翰等人受騙而匯款，實為當今社會層出不窮
    之詐財事件所以發生之根源，造成社會互信受損，擾亂金融
    交易往來秩序，影響層面甚大，且亦因被告提供帳戶之行為
    ，使執法人員難以追查該詐騙集團之真實身分，減少遭查獲
    之風險，有助長犯罪之虞，惟念其犯罪後已於本院審理中坦
    承犯行，並與被害人連智珩、許程發、黃怡潔達成調解，有
    本院100年度司中調字第1467、1468、1856號調解程序筆錄
    在卷可稽(見本院卷第59、60、72頁)，惟均尚未依調解內容
    支付賠償金額，被害人蔡尚翰表示不再追究，有書狀一紙附
    卷可參，及酌量被告之智識程度為國中畢業、家庭經濟狀況
    勉持、犯罪動機、目的、手段、提供帳戶之數量、對於被害
    人等所生之損害等一切情狀，量處如主文所示之刑，並諭知
    如易科罰金之折算標準，以示懲儆。
據上論斷，應依刑事訴訟法第273條之1第1項、第299條第1項前
段，刑法第339條第1項、第30條第1項前段、第2項、第55條、第
41條第1項前段，刑法施行法第1條之1第1項、第2項前段，判決
如主文。
本案經檢察官廖聖民到庭執行職務
中    華    民    國   100     年     9    月    27   日
                  刑事第四庭  法  官  李婉玉
以上正本證明與原本無異。
如不服本判決應於收受判決後10日內向本院提出上訴書狀，並應
敘述具體理由；其未敘述上訴理由者，應於上訴期間屆滿後20日
內向本院補提理由書（均須按他造當事人之人數附繕本）「切勿
逕送上級法院」。
                                書記官  林政佑
中    華    民    國   100     年     9    月    27   日
附錄論罪科刑法條
刑法第339條第1項
意圖為自己或第三人不法之所有，以詐術使人將本人或第三人之
物交付者，處 5 年以下有期徒刑、拘役或科或併科 1 千元以下
罰金。